臺灣高等法院高雄分院刑事判決　　　　96年度上訴字第1203號
上　訴　人
即　被　告　丙○○
選任辯護人　劉錦勳　律師
　　　　　　黃俊達　律師
　　　　　　莊信泰　律師
上列上訴人因違反著作權法等案件，不服臺灣高雄地方法院95年
度訴字第4288號中華民國96年4 月30日第一審判決（起訴案號：
臺灣高雄地方法院檢察署95年度偵字第22690 號），提起上訴，
本院判決如下：
    主  文
原判決撤銷。
丙○○連續意圖銷售而擅自以重製於光碟之方法侵害他人之著作
財產權，處有期徒刑壹年貳月，減為有期徒刑柒月。
扣案如附表一、二、三所示之盜版光碟合計肆仟陸佰柒拾壹片、
電腦主機（含鍵盤、滑鼠各壹個、內建燒錄機貳臺、二五０G 硬
碟肆顆、外接二五０G 硬碟肆顆）壹臺、空白光碟片及包裝紙袋
各壹批，均沒收。
    事  實
一、丙○○明知「playstation 」、「ps設計圖」係日商新力電
    腦娛樂股份有限公司（下稱日商新力公司），向經濟部智慧
    財產局註冊登記，取得商標專用權，指定使用於如附表一所
    示之諸多商品，現仍在專用期間，另「koei及圖」係日商光
    榮股份有限公司向經濟部智慧財產局註冊登記，取得商標專
    用權，指定使用於中央處理機、電腦軟體、錄有電腦遊戲程
    式之光碟、遊戲程式匣等商品，未得商標權人同意，不得於
    同一商品或服務，使用相同之註冊商標，亦不得於類似之商
    品或服務，使用相同之註冊商標或團體商標，或於同一或類
    似之商品或服務，使用近似於其註冊商標或團體商標之商標
    ，致相關消費者混淆誤認之虞；復明知如附表一所示之「劍
    士法蘭多─時之道標」等電腦遊戲程式，為日商新力公司享
    有著作財產權之著作；如附表二所示之「蜀山外傳─紫青劫
    」等電腦遊戲程式，係如附表二所示之智冠科技股份有限公
    司等7 家公司，享有著作財產權之著作，附表三所示之電腦
    遊戲程式，亦係各該著作權人享有著作財產權之著作，非經
    各該著作財產權人之同意或授權，不得意圖銷售而擅自重製
    ，竟基於以重製方法侵害他人著作財產權之概括犯意，自民
    國（以下同）94年4 月初某日時起，至同年6 月25日15時20
    分前某時止，在其高雄縣湖內鄉○○村○○街136 號住處內
    ，以其所有之個人電腦與周邊設備連結至相關網站，下載上
    開遊戲軟體至其電腦硬碟內，復以其所有之燒錄器，將之燒
    錄至空白光碟片，而連續擅自以重製於光碟之方法，侵害上
    開著作財產權人之著作財產權。嗣丙○○明知上開重製光碟
    係侵害他人著作權之重製光碟，竟復基於散布侵害著作財產
    權之重製光碟的概括犯意，以上開電腦及周邊設備連結至模
    擬B 世代網站，並張貼前揭侵害他人著作財產權之遊戲軟體
    等盜版光碟之遊戲名稱、廣告、價格及供客戶聯絡購買事宜
    之電子郵件信箱「kenssagame@pchome.com.tw」，以每片新
    臺幣（下同）100 元之代價，供不特定人上網選購，藉以販
    售圖利。丙○○再依訂購者以電子郵件告知之訂購片名、數
    量及送貨住址，將客戶所選購之光碟片，委由不知情之宅配
    人員配送而收取貨款，並匯入不知情之羅淑慧在中華郵政股
    份有限公司湖內郵局開立之帳號00000000000000帳戶內，連
    續以此散布盜版光碟片之方式，侵害他人之著作財產權，藉
    以販售圖利。嗣於94年6 月25日15時20分許，為警持搜索票
    在其前揭住處查獲，並扣得丙○○所有供重製所用之電腦主
    機（含鍵盤、滑鼠各1 個、內建燒錄機2 臺、250G硬碟4 顆
    及外接250G硬碟4 顆）1 臺，供犯罪所用之盜版遊戲光碟4,
    671 片及供其預備重製及散布之空白光碟片及包裝紙袋各1
    批等物。
二、案經日商新力電腦娛樂股份有限公司、智冠科技股份有限公
    司、松崗科技股份有限公司、精訊資訊有限公司、漢堂國際
    資訊股份有限公司、臺灣光榮綜合資訊股份有限公司及日商
    光榮公司訴由內政部警政署保安警察第二總隊第一大隊第三
    中隊報請臺灣高雄地方法院檢察署檢察官偵查起訴。
    理  由
一、上開事實，業據上訴人丙○○於原審及本院審理時坦承不諱
    ，核與證人即告訴代理人乙○○、甲○○之指述情節大致相
    符，並有羅淑慧郵局存摺1 本、遊戲光碟鑑識結果報告書、
    中華民國商標註冊證影本3 紙、經認證之美國著作權局著作
    權登記證書影本2 紙、PS、PS2 系統真品遊戲軟體光碟標示
    面及光碟外包裝封面影本各1 紙、經日本東京法務局及中華
    民國駐日經濟文化代表處認證之聲明書影本中英文各1 份、
    高雄市政府營利事業登記證影本5 紙及智冠科技、松崗科技
    、精訊資訊、漢堂科技、臺灣光榮資訊等公司之侵害著作之
    相關資料、網站模擬B 世代列印畫面12張、內政部警政署保
    安警察第二總隊保護智慧財產權警察大隊扣押物品目錄表及
    清單、扣押物品勘驗照片12張、高雄縣湖內鄉○○村○○街
    136 號扣押搜索筆錄及扣押物品目錄表、查獲現場照片6 張
    等物附卷可稽，以及電腦主機（含鍵盤、滑鼠各1 個、內建
    燒錄機2 臺、250G硬碟4 顆及外接250G硬碟4 顆）、盜版遊
    戲光碟4671片、空白光碟片及包裝紙袋1 批扣案可憑，上訴
    人丙○○自白核與事實相符，事證明確，其犯行已堪認定。
二、按商標法所稱商標之使用，指為行銷之目的，將商標用於商
    品、服務或其有關之物件，或利用平面圖像、數位影音、電
    子媒體或其他媒介物足以使相關消費者認識其為商標，商標
    法第6 條定有明文。本件扣案所示之光碟，於電視、電腦播
    放時，畫面會呈現「PLAYSTATION 」等商標圖樣，消費者於
    買受當時未必直接接觸該等商標圖樣，惟經由該光碟片執行
    過程中，足使購買人認識其表彰商品之來源，如未經商標專
    用權人之同意或授權，將該商標圖樣燒錄儲存於光碟片，仍
    應成立商標法第82條之罪。核上訴人丙○○所為，係犯著作
    權法第91條第3 項之意圖銷售而擅自以重製於光碟之方法侵
    害他人之著作財產權罪、同法第91條之1 第3 項之以明知係
    侵害著作財產權之重製光碟而散布罪及商標法第82條之明知
    未得商標權人同意，於同一商品，使用相同之註冊商標商品
    而販賣罪。上訴人丙○○利用不知情之宅配人員寄送盜版光
    碟，此部分為間接正犯。又上訴人丙○○所犯販賣仿冒商標
    之商品、散布盜版光碟及意圖銷售而擅自重製盜版光碟之行
    為，均時間緊接、方法相同，且所犯又各屬犯罪構成要件相
    同之罪名，顯係各基於概括犯意反覆為之，均應依修正前刑
    法第56條連續犯之規定，分別論以一罪。再上訴人丙○○一
    販賣行為同時侵害數商標專用權人之商標專用權法益，係一
    行為觸犯相同之罪名，此部分為想像競合犯，應從一重論以
    明知未得商標權人同意，於同一商品，使用相同之註冊商標
    商品而販賣罪。又上訴人丙○○意圖散布而持有重製光碟之
    低度行為，為散布之高度行為所吸收，不另論罪。上訴人丙
    ○○以一販賣行為觸犯明知係侵害著作財產權之重製光碟而
    散布及販賣仿冒商標商品，依想像競合犯之規定，論以明知
    係侵害著作財產權之重製光碟而散布罪處斷。又上訴人丙○
    ○所犯著作權法第91條第3 項之意圖銷售而擅自以重製於光
    碟之方法侵害他人之著作財產權罪與第91條之1 第3 項之以
    明知係侵害著作財產權之重製光碟而散布罪，有方法、目的
    之牽連關係，依修正前刑法第55條後段牽連犯之規定，此部
    分從一重論以意圖銷售而擅自以重製於光碟之方法侵害他人
    之著作財產權罪處斷。又上訴人丙○○販賣仿冒商標之商品
    犯行部分，雖未據起訴，惟因與前開起訴論罪科刑部分，具
    有裁判上一罪關係，為起訴效力所及，本院自應併予審究，
    附此敘明。
三、查上訴人丙○○行為後，刑法業於94年2 月2 日經總統以華
    總一義字第09400014901 號令修正公布，並於95年7 月1 日
    施行，參酌最高法院95年5 月23日刑事庭第8 次會議決議，
    新刑法第2 條第1 項之規定，係規範行為後法律變更所生新
    舊法律比較適用之準據法，於新刑法施行後，應適用新刑法
    第2 條第1 項之規定，為「從舊從輕」之比較。另於比較時
    應就罪刑有關之共犯、未遂犯、想像競合犯、牽連犯、連續
    犯、結合犯，以及累犯加重、自首減輕暨其他法定加減原因
    （如身分加減）與加減比例等一切情形，本於統一性及整體
    性原則，綜其全部罪刑之結果而為比較。而上訴人丙○○行
    為後，刑法第55條後段牽連犯、第56條連續犯之規定業經修
    正刪除，是於新法修正施行後，上訴人丙○○所為前開數罪
    ，即須分論併罰，經比較新舊法之規定，修正後之規定對於
    上訴人丙○○較為不利，自應適用行為時且較有利於上訴人
    丙○○之法律，即依修正前刑法第55條後段、第56條規定論
    處，附此敘明。
四、原審予以論科，固非無見，惟查上訴人丙○○犯罪時間，在
    中華民國96年4 月24日以前，所犯妨害著作權法罪，合於減
    刑條件，應依中華民國96年罪犯減刑條例規定減刑，原審未
    及適用減刑條例並予減刑，尚有未洽，上訴人丙○○上訴指
    摘原判決量刑過重，固無足取，惟原判決既有可議，自應由
    本院予以撤銷改判。審酌上訴人丙○○前已有違反著作權法
    之前科，仍不知悔悟，未能尊重他人著作財產權而再罹犯本
    罪，使被害人日商新力電腦娛樂股份有限公司等數家公司受
    有損害，實屬不該，其所重製盜版光碟數量甚多，所生危害
    非輕，惟其犯後坦承犯行，態度良好等一切情狀，爰仍依原
    判量處有期徒刑1 年2 月。又上訴人丙○○犯罪時間，在中
    華民國96年4 月24日以前，所犯妨害著作權法罪，合於減刑
    條件，應依中華民國96年罪犯減刑條例規定減刑為有期徒刑
    7 月。扣案如附表一、二、三所示之盜版光碟及電腦主機（
    含鍵盤、滑鼠各1 個、內建燒錄機2 臺、250G硬碟4 顆及外
    接250G硬碟4 顆）1 臺，係上訴人丙○○供犯罪所用之物，
    業據上訴人供承在卷應依著作權法第98條規定沒收之。另扣
    案空白光碟片及包裝紙袋各1 批，係上訴人丙○○所有，供
    犯罪預備之物，亦經上訴人丙○○自承在卷，爰依刑法第38
    條第1 項第2 款之規定併予宣告沒收。
據上論結，應依刑事訴訟法第369 條第1 項前段、第364 條、第
299 條第1 項前段，著作權法第91條第3 項、第2 項、第91條之
1 第3 項、第98條，商標法第82條，刑法第2 條第1 項前段、第
11條、第38條第1 項第2 款、修正前刑法第55條後段、第56條，
中華民國96年罪犯減刑條例第2 條第1 項第3 款、第7 條，判決
如主文。
本案經檢察官林應華到庭執行職務。
中　　華　　民　　國　　96　　年　　7 　　月　　23　　日
            刑事第六庭  審判長法  官  王憲義
                              法  官  李璧君
                              法  官  張盛喜
以上正本證明與原本無異。
如不服本判決應於收受本判決後10日內向本院提出上訴書狀，其
未敘述上訴理由者，並得於提起上訴後10日內向本院補提理由書
狀（均須按他造當事人之人數附繕本）「切勿逕送上級法院」。
中　　華　　民　　國　　96　　年　　7 　　月　　24　　日
                              書記官  林明威
附錄本件判決論罪科刑法條：
商標法第81條
未得商標權人或團體商標權人同意，有下列情形之一者，處3 年
以下有期徒刑、拘役或科或併科新臺幣20萬元以下罰金：
一  於同一商品或服務，使用相同之註冊商標或團體商標者。
二  於類似之商品或服務，使用相同之註冊商標或團體商標，有
    致相關消費者混淆誤認之虞者。
三  於同一或類似之商品或服務，使用近似於其註冊商標或團體
    商標之商標，有致相關消費者混淆誤認之虞者。
商標法第82條
明知為前條商品而販賣、意圖販賣而陳列、輸出或輸入者，處一
年以下有期徒刑、拘役或科或併科新臺幣5 萬元以下罰金。
著作權法第91條
擅自以重製之方法侵害他人之著作財產權者，處3 年以下有期徒
刑、拘役，或科或併科新臺幣75萬元以下罰金。
意圖銷售或出租而擅自以重製之方法侵害他人之著作財產權者，
處6 月以上5 年以下有期徒刑，得併科新臺幣20萬元以上2 百萬
元以下罰金。以重製於光碟之方法犯前項之罪者，處6 月以上5
年以下有期徒刑，得併科新臺幣50萬元以上5 百萬元以下罰金。
著作僅供個人參考或合理使用者，不構成著作權侵害。
著作權法第91條之1
擅自以移轉所有權之方法散布著作原件或其重製物而侵害他人之
著作財產權者，處3 年以下有期徒刑、拘役，或科或併科新臺幣
50萬元以下罰金。
明知係侵害著作財產權之重製物而散布或意圖散布而公開陳列或
持有者，處3 年以下有期徒刑，得併科新臺幣7 萬元以上75萬元
以下罰金。
犯前項之罪，其重製物為光碟者，處6 月以上3 年以下有期徒刑
，得併科新臺幣20萬元以上2 百萬元以下罰金。但違反第87條第
4 款規定輸入之光碟，不在此限。
犯前二項之罪，經供出其物品來源，因而破獲者，得減輕其刑。
